【裁判字號】    99,審訴,85
【裁判日期】    990628
【裁判案由】    損害賠償
【裁判全文】
臺灣新竹地方法院民事判決              99年度審訴字第85號
原      告  丙○○
被      告  乙○○
            甲○○
            丁○○
上列當事人間請求損害賠償事件，經原告提起刑事附帶民事訴訟
，由本院刑事庭裁定移送，本院於民國99年6月14日辯論終結，
判決如下：
    主  文
被告應給付原告新臺幣貳萬貳仟零陸拾壹元，及被告甲○○、丁○○自民國九十八年十一月十三日起、被告乙○○自民國九十八
年十一月十七日起，均至清償日止，按年息百分之五計算之利息
。
原告其餘之訴駁回。
訴訟費用由被告負擔百分之二，餘由原告負擔。
本判決第一項得假執行。
原告其餘假執行之聲請駁回。
    事實及理由
壹、原告主張：
一、被告乙○○、甲○○、丁○○前已因土地糾紛而與原告產生
    嫌隙，民國98年5月30日下午1時許在新竹縣關西鎮○○路37
    之2號旁巷內，因原告偕同水泥師傅前往上開地點欲進行施
    工前之估價，被告乙○○等三人對原告欲進行之施工工程不
    滿而引發口角，被告乙○○、甲○○、丁○○並基於傷害之
    犯意聯絡，由被告甲○○、丁○○分別抓住原告之左、右手
    ，被告乙○○則抓住原告衣領及徒手毆打原告胸部，致原告
    因此受有胸前6×4公分瘀血，其後被告乙○○又掐住原告脖
    子，造成原告脖子受有1×3公分、1×1公分、1×1公分、1
    ×1公分、1×1公分血腫之傷害，腦部及心臟缺氧嚴重，致
    使原告心臟病發，幾乎窒息而亡。是被告等人不法侵害原告
    之權利，自應就原告之損害，共同負賠償責任。
二、被告等人既係故意不法侵害原告之權利，依民法第184條、
    第185條、第193條、第195條之規定，自應就原告下列之損
    害，負賠償責任：
（一）醫療費用部分：
      原告因受有上開損傷，而支付衛生署新竹醫院醫藥費用計
      新臺幣（下同）1,658元、琉璃光診所750元、佑全保健藥
      妝計2,700元（十八銅人行氣散）、酸痛貼布及藥膏計
      1,367元，總計6,475元。
（二）減少勞動能力之損失部分：
      原告從事經營五金店，因遭被告等人毆打成傷，心臟受損
      嚴重，精神、體力、元氣大傷，其減少之生意、收入難以
      計算，故以最低基本工資一個月即17,280元為賠償金額之
      計算。
（三）精神慰撫金部分：
  １、被告乙○○於事故當時，以不堪入耳之髒話辱罵原告，使
      原告名譽受損，原告自得請求非財產上損害12萬元。
  ２、又被告乙○○連續毆打原告胸部、重擊心臟，除造成原告
      嚴重內傷外，亦使原告心臟病發、心跳飆快，影響原告身
      體、心理健康，是被告應賠償原告60萬元之慰撫金。
  ３、另被告乙○○於事故當時，掐住原告脖子長達數分鐘，造
      成原告腦部及心臟缺氧，幾乎窒息而死，而原告迄今仍經
      常頭暈、胸痛，故被告等人亦應賠償原告30萬元之非財產
      上損害。
  ４、綜上，爰請求被告賠償原告上開非財產損害賠償總計102
      萬元範圍內之966,245元為懲罰性賠償。
三、從而，被告等人之上開不法行為，既造成原告身體、心理、
    健康、名譽受有嚴重傷害、精神上極為恐懼痛苦，故依侵權
    行為之法律關係請求被告賠償99萬元，並聲明：被告應給付
    原告99萬元，及自起訴狀繕本送達翌日起至清償日止，按年
    息5％計算之利息；訴訟費用由被告負擔；願供擔保，請准
    宣告假執行。
貳、被告則自承其等確有傷害原告之行為，且不爭執衛生署新竹
    醫院醫藥費用支出1,658元，惟辯稱原告下列請求之金額過
    高及不合理：(1)關於藥妝店、私人診所、酸痛貼布等醫療費
    用支出，被告並不同意該費用；(2)原告請求減少勞動能力部
    分，因原告係自營店面，並未每天營業，且原告之傷勢並未
    嚴重至需一個月無法工作，而原告亦非從事負重工作，自無
    影響工作能力，則原告就此勞動能力減損，請求以最低工資
    計算一個月，並不合理；(3)原告請求之精神慰撫金過高，且
    被告並無辱罵原告之情事，原告提出之診斷證明書上之傷害
    亦與原告所言不符，原告並非心臟病發，故不同意原告此部
    分之請求。另被告至多願賠償原告1萬元。且聲明：原告之
    訴駁回；訴訟費用由原告負擔。
、得心證之理由：
一、被告乙○○、甲○○、丁○○與原告前已因土地糾紛產生嫌
    隙，於98年5月30日下午1時許，在新竹縣關西鎮○○路37之
    2號旁巷內，因原告偕同水泥師傅前往上開地點欲進行施工
    前之估價，而被告等三人對原告欲進行之施工工程不滿引發
    口角，氣憤之下，被告等基於傷害之犯意聯絡，由被告甲○○、丁○○分別抓住原告之左、右，由被告乙○○抓住原告
    衣領並徒手毆打原告胸部，致原告因此受有胸前6×4公分瘀
    血、脖子1×3公分、1×1公分、1×1公分、1×1公分、1 ×
    1公分血腫之傷害等情，業據原告提出診斷證明書影本3紙、
    照片3張為證，而被告上開行為亦經本院依共同傷害罪判處
    被告乙○○拘役20日，如易科罰金，以1,000元折算1日；被
    告甲○○、丁○○各處拘役15日，如易科罰金，均以1,000
    元折算1日，有本院99年度易字第12號刑事判決在卷可稽，
    且為被告所不爭執，自堪信原告因上開系爭事故而受有傷害
    之事實為真，且可認被告等人傷害原告之行為與原告所受傷
    害之結果間，具有相當因果關係。從而，原告主張被告三人
    應就其傷害負侵權行為損害賠償責任等情，即屬有據，應予
    准許。
二、按因故意或過失不法侵害他人權利者，負損害賠償責任；數
    人共同不法侵害他人之權利者，連帶負損害賠償責任；又不
    法侵害他人之身體或健康者，對於被害人因此喪失或減少勞
    動能力或增加生活上之需要時，應負損害賠償責任；不法侵
    害他人之身體、健康者，原告雖非財產上之損害，亦得請求
    賠償相當之金額，民法第184條第1項前段、第185條第1項、
    第193條第1項、第195條第1項前段分別定有明文。經查，本
    件被告三人為系爭傷害事故之共同侵權行為人，已如前述，
    揆之上開規定，原告請求被告賠償其所受財產上及非財產上
    損害，即非無據。茲就原告請求賠償之金額審酌如后：
（一）醫療費用部分：
      原告主張其因本件系爭事故受傷後，至衛生署新竹醫院急
      診、琉璃光診所就醫，自付之醫療費用為新竹醫院1,658
      元、琉璃光診所750元，且購買十八銅人行氣散、酸痛藥
      布及藥膏計4,067元，以治療內傷等情，業據其提出新竹
      醫院醫療費用收據1紙、琉璃光診所藥品明細收據5紙、祐
      全保健藥妝消費明細6紙、統一發票5張附卷可稽，惟被告
      除就新竹醫院之醫療費用部分不爭執外，其餘上開費用均
      不同意由其等負擔。經查：
  １、原告主張其遭被告等人傷害後，因而至琉璃光診所就醫，
      期間多次看診，合計支出750元，並提出玻璃光診所藥品
      明細收據5紙為證，然查，依上開收據所載，原告看診之
      時間分別為98年7月24日、98年9月24日、98年11月23 日
      、99年1月21日、99年3月23日，與系爭傷害事故之相隔至
      少2個月以上；且按原告於98年5月25日就醫後之琉璃光診
      所診斷證明書所載，原告患有高血壓、心律不整、高血脂
      症、狹心症，且醫師囑言亦載「於97年7月30日來院門診
      至98年5月25日止，門診規律治療中」，有該診斷證明書
      附卷可佐，原告復未提出其他證據以實其說，則原告至琉
      璃光診所就醫是否確係因本件系爭傷害事故所肇致，尚難
      認定其間必有因果關係存在。是原告對於被告就此部分診
      療費用之請求，尚屬無據，難予准許。
  ２、原告又主張其因系爭傷害事故而受有內傷，並購買十八銅
      人行氣散、酸痛貼布及藥膏以舒緩及祛內傷，共計4,067
      元，然原告係分別於98年10月10日、98年10月28日、98年
      12 月8日、98年12月19日、99年3月9日、99年4月6日購買
      上開藥品，有祐全保健藥妝消費明細6紙、統一發票5張附
      卷可參，惟原告因系爭事故而受有胸前6×4公分瘀血及脖
      子受有1×3公分、1×1公分、1×1公分、1×1公分、1×1
      公分血腫之傷害，且至衛生署新竹醫院急診室就醫之診斷
      為「1.陣發性心室上部心博過速。2.胸部挫傷」，有診斷
      證明書、行政院衛生署新竹醫院99年5月4日新醫歷字第09
      90002770號函在卷可稽，則原告是否受有內傷，即非無疑
      ，且為被告所否認，而原告復未能舉證證明其確因系爭傷
      害事故而有購置上開藥品之必要，故原告就此部分之請求
      ，核屬無據，要難准許。
  ３、從而，前揭醫療等相關費用計6,475元，扣除琉璃光診所
      750元及十八銅人行氣散、酸痛貼布及藥膏等計4,067 元
      ，其餘醫療費用1,658元，核屬有據，自應准許。
（二）減少勞動能力之損失部分：
      原告主張其係經營五金行，每月收入不定，卻因此次傷害
      而減少收入，故請求被告等人應賠償一個月基本工資
      17,280 元等語，然為被告所否認。經查，本院就原告因
      傷減少勞動能力乙事，函詢行政院衛生署新竹醫院，經該
      院函覆原告約一週時間不能承受負重工作，約影響10％工
      作能力，有該函文在卷可佐，被告雖否認原告需從事負重
      工作，然兩造並不爭執原告係開設五金行，而原告販售五
      金用品，或不可避免有搬運五金用品等負重之工作行為，
      自係因而受有不能勞動能力之損失；又本件事故發生當時
      之基本工資為每月17,280元，原告因傷影響10％工作能力
      ，且一週時間不能承受負重工作，故原告受有減少勞動能
      力損失應為403元（計算式：17280×10％×7/30＝403）
      ，逾此範圍之請求，則無理由，不應准許。
（三）精神慰撫金部分：
      按法院對於非財產上損害之量定，應斟酌雙方之身分、地
      位、資力與加害之程度及其他各種情形核定相當之數額，
      其金額是否相當，自應依實際加害情形與被害人所受之痛
      苦及雙方之身分、地位、經濟狀況等關係決定之（最高法
      院85年台上字第460號民事裁判意旨參照）。查本件原告
      因細故爭執遭被告等人共同傷害，並受有胸前瘀血及脖子
      血腫之傷害，原告自受有相當之精神及身心上之痛苦，原
      告據以向被告等人請求賠償精神慰撫金，自無不當。經本
      院審酌原告係從事經營五金行，且被告等人前已與原告因
      土地糾紛產生嫌隙，後因細故而傷害原告，暨衡量兩造之
      身分、地位、經濟能力、行為情狀等一切實際情況，原告
      所稱被告辱罵致侵害其名譽之行為又無法舉證以實其說，
      認原告請求之精神慰撫金，尚屬過高，應予酌減為20,000
      元，方為公允，逾此數額之請求，為無理由，應予駁回。
四、綜上，原告本於侵權行為之法律關係，請求被告等人賠償其
    因系爭傷害事故所支出之醫療費用、減少勞動能力之損害及
    精神慰撫金計22,061元，及自起訴狀繕本送達翌日即被告甲○○、丁○○自98年11月13日起、被告乙○○自98年11月17
    日起，均至清償日止，按年息5％計算之利息，為有理由，
    應予准許，逾此數額之請求，即無理由，應予駁回。
五、本判決第一項所命被告給付之金額未逾50萬元，應依民事訴
    訟法第389條第1項第5款之規定依職權宣告假執行，是原告
    陳明願供擔保聲請宣告假執行，核無必要，併此敘明。至原
    告其餘假執行之聲請，因該部分訴之駁回而失所依據，應併
    予駁回。
六、本件事證已臻明確，兩造其餘主張及舉證，經審酌與判決結
    果尚不生影響，均不另論述，附此敘明。
肆、訴訟費用負擔之依據：民事訴訟法第79條、第85條第1項。
中    華    民    國    99    年    6    月    28    日
                  民事第二庭    法  官  林南薰
以上正本係照原本作成。
如對本判決上訴，須於判決送達後20日內向本院提出上訴狀。
中    華    民    國    99    年    6    月    28    日
                                書記官  楊書棼

司法院資訊處製作；財團法人民間司法改革基金會備份。
